臺灣高雄地方法院刑事判決　　　　　　100年度簡上字第127號
上　訴　人
即　被　告　葉展華
上列上訴人即被告因詐欺案件，不服本院高雄簡易庭中華民國10
0 年1 月19日100 年度審簡字第37號刑事簡易判決（原案號：99
年度審易字第2958號，起訴案號：臺灣高雄地方法院檢察署99年
度偵字第15044 號，移送併辦案號：臺灣高雄地方法院檢察署99
年度偵字第19337 、24652 號、臺灣雲林地方法院檢察署99年度
偵字第2893號），提起上訴，本院管轄之第二審合議庭判決如下
：
    主  文
上訴駁回。
葉展華緩刑貳年。
    事  實
一、葉展華明知目前國內社會上層出不窮之不法份子為掩飾不法
    行徑，避免執法人員之追查，經常利用電話轉接或人頭電話
    之方式，以確保犯罪所得之不法利益並掩人耳目，且依其經
    驗，本可預見將所申辦之行動電話門號交付予不相識之人使
    用，可能遭詐欺集團利用作為詐欺犯罪之用，雖尚未達於欲
    使其發生之程度，惟仍基於縱有人以所申辦之行動電話作為
    詐欺取財之犯罪工具，亦不違背其本意之幫助詐欺取財未必
    故意，於民國98年12月29日，向威寶電信股份有限公司（下
    稱威寶電信）申辦0000000000號行動電話門號後，即於98年
    12月29日下午4 時許，在高雄市左營區某地將之以新臺幣（
    下同）300 元之代價，販售予真實身分不詳之成年詐騙集團
    成員，而容任他人使用上揭行動電話門號以遂行犯罪。嗣該
    詐騙集團取得前揭行動電話門號後，遂共同意圖為自己不法
    所有，基於詐欺取財之犯意聯絡，於如附表所示之詐騙時間
    ，分別持葉展華前揭所交付之行動電話門號以如附表所示之
    方式詐騙黃子紜等人，使黃子紜等人均陷於錯誤，而於附表
    所示之匯款時間，分別將附表所示之款項匯入詐騙集團所指
    定之帳戶中，並均旋即遭詐騙集團提領一空，使黃子紜等人
    分別受有損害。嗣因黃子紜等人發覺有異，報警處理，始查
    悉上情。
二、案經黃子紜訴由高雄市政府警察局左營分局報告臺灣高雄地
    方法院檢察署檢察官偵查起訴及臺灣高雄地方法院檢察署、
    臺灣雲林地方法院檢察署移送併辦。
    理  由
壹、證據能力部分：
    按被告以外之人於審判外之陳述，雖不符前4 條之規定，而
    經當事人於審判程序同意作為證據，法院審酌該言詞陳述或
    書面陳述作成時之情況，認為適當者，亦得為證據，刑事訴
    訟法第159 條之5 第1 項定有明文。查本案認定事實所引用
    之卷內證據資料，除原已符同法第159 條之1 至第159 條之
    4 規定、及法律另有規定等傳聞法則例外規定，而得作為證
    據外，並無證據證明係公務員違背法定程式所取得，而檢察
    官、被告葉展華於本院行準備程序時，均同意其作為本案證
    據之證據能力，且本院審酌前揭陳述作成時之情況，並無違
    法取證之瑕疵，亦認以之作為證據為適當，是本件有關被告
    以外之人於審判外之言詞或書面陳述等供述證據，依前揭法
    條意旨，自均得為證據。
貳、實體部分：
一、訊據被告對於本件犯罪事實均坦承不諱（簡上卷第62-63 頁
    ），且經證人即告訴人黃子紜、蔡耀德、證人即被害人簡嘉
    玉、廖萱蓁分別於警詢中證述明確（警卷一第12-13 頁、偵
    卷二第8-9 頁、警卷二第5-6 頁、警卷三第1-2 頁），且有
    證人黃子紜中華郵政網路轉帳明細表、網路拍賣問題答覆及
    得標頁面、0000000000號行動電話門號通聯紀錄、證人蔡耀
    德郵局存摺內頁影本、郵政自動櫃員機轉帳明細表、網路拍
    賣得標頁面、證人簡嘉玉之中信商銀自動櫃員機轉帳明細表
    、證人廖萱蓁之中信商銀網路交易明細查詢結果、另案被告
    錢家進湖口郵局帳號0000000-0000000 號帳戶開戶資料、歷
    史交易明細、0000000000號行動電話門號申請人基本資料、
    行動電話申請書等在卷可查（警卷一第14、17-18 頁、偵卷
    一第13頁、偵卷二第17、27、30-31 頁、警卷二第7 頁、警
    卷三第5 頁、警卷一第19-23 、30-31 頁），足認被告之自
    白確與事實相符，是本件事證明確，被告所為應予依法論科
    。
二、核被告所為，係犯刑法第30條第1 項前段、第339 條第1 項
    之幫助詐欺取財罪。又被告以此單一提供門號之幫助行為供
    詐騙集團為詐欺取財之用，並使告訴人黃子紜等4 人均陷於
    錯誤，匯入款項至該集團所指定之帳戶中，使告訴人黃子紜
    等4 人均受有如附表所示之損害，係以一行為同時觸犯數幫
    助詐欺取財罪，侵害不同被害人之財產法益，為同種想像競
    合犯，應依刑法第55條規定，論以一幫助詐欺取財罪處斷（
    臺灣高等法院暨所屬法院96年法律座談會刑事類提案第7 號
    意旨參照）。臺灣高雄地方法院檢察署及臺灣雲林地方法院
    檢察署併案部分之犯罪事實，與本件經起訴之犯罪事實有前
    揭想像競合之裁判上一罪關係，自為起訴效力所及，本院自
    得併予審理。被告基於幫助之犯意而為詐欺構成要件以外之
    行為，為幫助犯，爰依刑法第30條第2 項規定減輕其刑。
三、上訴人即被告上訴意旨略以：被告因於原審所指定之還款期
    限內有財物問題，故有所延誤，惟於收受原審判決書前已將
    各被害人所受損害之金額分別匯入其等指定之帳戶中，念及
    被告初犯且無前科又已賠償被害人之損失，請撤銷原判並為
    更適當之判決等語。查被告固已於100 年1 月26日收受原審
    判決前，即已將本件各被害人所受詐欺之金額均償還完畢，
    有原審判決正本送達證書、郵政跨行匯款申請書、本院公務
    電話紀錄等附卷可稽（原審卷二第19頁、簡上卷第5-8 、20
    -23 頁），惟按量刑輕重，係屬事實審法院得依職權自由裁
    量之事項，苟已斟酌刑法第57條各款所列情狀而未逾越法定
    刑度，不得遽指為違法。查原審業已審酌被告貪圖小利，提
    供行動電話門號為他人詐欺取財使用，紊亂社會正常交易秩
    序，並使不法之徒藉此輕易詐取財物，檢警難以追查緝捕，
    行為殊不足取，另考量被告無前科紀錄，犯後坦認犯行，惟
    未能補償被害人所受損害等一切情狀，量處拘役50日，並諭
    知易科罰金之折算標準，僅未及審酌被告嗣後已賠償被害人
    損害之旨，則其認事、用法難認有所違誤，量刑亦屬妥適，
    應予維持。被告猶執前詞提起上訴，為無理由，應予駁回。
    末查，被告前無前科，有臺灣高等法院被告前案紀錄表1 份
    在卷可按，其因一時失慮偶罹刑典，經此偵、審程序及刑之
    宣告，應已知所警惕，且業已償還各被害人所受損害，已如
    前述，信無再犯之虞，本院因認對其所處之刑以暫不執行為
    當，爰依刑法第74條第1 項第1 款之規定，予以宣告緩刑2
    年，以啟自新。
據上論斷，應依刑事訴訟法第455 條之1 第1 項、第3 項、第36
8 條，刑法第74條第1 項第1 款，判決如主文。
本案經檢察官吳書怡到庭執行職務。
中    華    民    國   100    年    6     月    15    日
            刑事第九庭  審判長  法  官  鄭詠仁
                                法  官  王碧瑩
                                法  官  黃沛文
以上正本證明與原本無異。
本判決不得上訴。
中    華    民    國   100    年    6     月    15    日
                                書記官  王淑娟
附表
┌──┬───────┬────┬──────────────┬────┬───────┬────┐
│編號│被害人        │詐騙時間│詐騙方式                    │匯款時間│匯入帳戶      │金額    │
├──┼───────┼────┼──────────────┼────┼───────┼────┤
│1   │黃子紜        │98年12月│以被告所申辦之威寶電信097326│98年12月│錢家進（另經臺│2,200元 │
│    │（提出告訴）  │29日    │4061號行動電話門號提供予黃子│30日    │灣新竹地方法院│        │
│    │              │        │紜聯繫網路拍賣得標事宜，向黃│        │以99年度竹簡字│        │
│    │              │        │子紜佯稱其在網路購物需依指示│        │第247 號判處有│        │
│    │              │        │匯款云云。                  │        │期徒刑3 月）所│        │
│    │              │        │                            │        │申請開立之湖口│        │
│    │              │        │                            │        │郵局帳號006138│        │
│    │              │        │                            │        │0-0000000 號帳│        │
│    │              │        │                            │        │戶            │        │
├──┼───────┼────┼──────────────┼────┼───────┼────┤
│2   │簡嘉玉        │98年12月│以被告所申辦之威寶電信097326│同上    │同上          │13,850元│
│    │              │29日    │4061號行動電話門號提供予簡嘉│        │              │        │
│    │              │        │玉聯繫網路拍賣得標事宜，向簡│        │              │        │
│    │              │        │嘉玉佯稱其在網路購物需依指示│        │              │        │
│    │              │        │匯款云云。                  │        │              │        │
├──┼───────┼────┼──────────────┼────┼───────┼────┤
│3   │廖萱蓁        │98年12月│以被告所申辦之威寶電信097326│同上    │同上          │4,400元 │
│    │              │30日    │4061號行動電話門號提供予廖萱│        │              │        │
│    │              │        │蓁聯繫網路拍賣得標事宜，向廖│        │              │        │
│    │              │        │萱蓁佯稱其在網路購物需依指示│        │              │        │
│    │              │        │匯款云云。                  │        │              │        │
├──┼───────┼────┼──────────────┼────┼───────┼────┤
│4   │蔡耀德        │98年12月│以被告所申辦之威寶電信097326│同上    │同上          │6,290元 │
│    │（提出告訴）  │29日    │4061號行動電話門號提供予蔡耀│        │              │        │
│    │              │        │德聯繫網路拍賣得標事宜，向蔡│        │              │        │
│    │              │        │耀德佯稱其在網路購物需依指示│        │              │        │
│    │              │        │匯款云云。                  │        │              │        │
└──┴───────┴────┴──────────────┴────┴───────┴────┘
附錄本判決論罪法條：
中華民國刑法第30條
（幫助犯及其處罰）
幫助他人實行犯罪行為者，為幫助犯。雖他人不知幫助之情者，
亦同。
幫助犯之處罰，得按正犯之刑減輕之。
中華民國刑法第339條
（普通詐欺罪）
意圖為自己或第三人不法之所有，以詐術使人將本人或第三人之
物交付者，處5 年以下有期徒刑、拘役或科或併科1 千元以下罰
金。
以前項方法得財產上不法之利益或使第三人得之者，亦同。
前二項之未遂犯罰之。